最高法院刑事判決　　　　　　　　　　　　　　　八十八年度台上字第一三七五號
　　上　訴　人　甲○○
右上訴人因常業詐欺案件，不服台灣高等法院台中分院中華民國八十八年一月二十日
第二審判決（八十六年度上訴字第一三八五號，起訴案號：台灣台中地方法院檢察署
八十五年度偵字第九八九四號），提起上訴，本院判決如左：
    主  文
上訴駁回。
    理  由
按刑事訴訟法第三百七十七條規定：上訴於第三審法院，非以判決違背法令為理由，
不得為之。是提起第三審上訴，應以原判決違背法令為理由，係屬法定要件。如果上
訴理由狀並未依據卷內訴訟資料，具體指摘原判決不適用何種法則或如何適用不當，
或所指摘原判決違法情事，顯與法律規定得為第三審上訴理由之違法情形，不相適合
時，均應認其上訴為違背法律上之程式，予以駁回。本件上訴人甲○○上訴意旨略稱
：(一)、另案（台灣台中地方法院七十九年度訴字第二○四二號）伊於民國七十九年六
至八月間所犯之詐欺取財罪，與本件所犯之常業詐欺罪，其間有連續犯關係，為裁判
上之一罪。另案業經判刑確定，本件自為該確定判決效力之所及，原判決不為免訴之
諭知，竟為實體上判決，顯有違誤。(二)、原判決認定上訴人犯常業詐欺罪，其所憑之
證據，係共同被告吳錦龍之陳述及證人林琬慧之證言。但吳錦龍為推卸自己刑責，故
作不實之陳述，林琬慧係吳錦龍之受僱人，其所為之證言，亦有偏頗，原判決竟採為
判決之基礎，於法自屬有違。(三)、上訴人曾具狀請求傳喚余豐敏、陳明正、林琬慧、
詹昭本（即吳錦龍之化名）、吳錦龍、吳勝發、薛鋒洋、黃河坤及被害人等到庭作證
或對質，原審未予傳訊，又未說明不予傳訊之理由，亦有違法等語。然查：(一)、原判
決認定上訴人於八十年十二月間起，至八十一年一月間止，夥同已判刑確定之吳錦龍
、薛鋒洋、余豐敏及在逃之吳勝發，共同意圖為自己不法之所有，在台中市○○街二
五八號虛設春益茶葉贈品行，先後向如原判決附表所列之被害人林裕仁等七人詐取共
值新台幣一百零四萬七千六百五十一元，並以之維生等事實，業已說明其所憑之證據
及其認定之理由甚詳。且按連續犯係以基於概括犯意，連續數行為，觸犯構成要件相
同之罪名而成立。上訴人另案（案號同前）所犯詐欺罪之時間，為七十九年六至八月
間，本件上訴人犯罪時間則為八十年十二月至八十一年一月間，相隔一年又四個月之
久。且原判決係認定上訴人乃「另行起意」，與其前所犯之詐欺罪，自無連續犯關係
，亦非另案確定判決效力之所及。則原判決為實體上判決，論處上訴人常業詐欺罪刑
，難謂有何違誤。(二)、證據之證明力，由法院自由判斷，刑事訴訟法第一百五十六條
第一項定有明文。上訴人在第一審審理時自白稱：本件附表（指起訴書附表亦即原判
決之附表）所列七次詐欺取財行為，伊均有參與等語。共同被告吳錦龍亦陳稱：詐得
之貨物，均由綽號「阿明」之人拿去。證人即原為春益茶葉贈品行會計林琬慧亦證稱
：「該行開具之支票（指不能兌現之人頭支票），均係『阿明』回，再託伊轉交予
客戶（指被害人）。」「春益行貨品（指詐得之貨品）如堆滿至一定程度，由『阿明
』開車載至另一倉庫藏放」。在偵查中林琬慧又當庭指認上訴人即係綽號「阿明」之
人（見第一審卷第一九頁，原審卷第二宗第六四頁反面及第六五頁，偵字第八五九號
卷第七七、八一頁，偵字第九八九四號卷第三一頁反面）。原審以林琬慧證言，作為
上訴人自白及其共同被告吳錦龍陳述之補強證據，何能漫指原審採證違背經驗法則及
論理法則。(三)、刑事訴訟法第三百七十九條第十款所謂之應調查之證據，係指該證據
與待證事實有重要關係，在客觀上有調查之必要，且能予調查者而言。上訴人雖於八
十七年七月二十八日具狀聲請傳訊吳錦龍（化名詹昭本）、吳勝發、薛鋒洋、林琬慧
、黃河坤、余豐敏、陳明正及如原判決附表記載之七位被害人。但吳錦龍、陳明正經
原審傳拘不獲；吳勝發逃匿無，經另案通緝中；余豐敏業於八十五年十一月十四日
死亡；黃河坤上訴人已陳明不知其住所；原審均無從予以傳訊，分別有執行拘提報告
書、訊問筆錄、台中市西區戶政事務所答覆表、台灣台中地方法院檢察署函、台中市
警察局第二分局簡覆表在卷可稽（見原審卷第一宗第六七、七三、八六、一五三、一
五四頁）。至於林琬慧、薛鋒洋及原判決附表所列之被害人林裕仁等七人，在偵審中
均已多次到庭供述甚詳，林琬慧並當庭指認上訴人參與詐欺取財，上訴人之罪證又已
臻明確，自無再予傳訊或對質之必要。且上訴人於八十七年十一月六日復具狀略稱：
伊所涉嫌本件常業詐欺罪，經原審於八十六年七月二十八日起，就該案費心調查，至
今已有一年四月，且於開庭多次，應是調查明細，案情明朗，請勿須再延長續查，儘
速審理終結云云（見同一卷宗第一六三至一六四頁），亦認無繼續調查之必要。從而
原審未再傳訊林琬慧等人，尚難謂有應調查之證據未予調查之違法。綜上所述，上訴
人所指摘各點，均與法律規定得為第三審上訴理由之違法情形，不相適合，是其上訴
違背法律上之程式，應予駁回。
據上論結，應依刑事訴訟法第三百九十五條前段，判決如主文。
中      華      民      國    八十八    年      三      月    二十五    日
                              最高法院刑事第六庭
                                  審判長法官  董  明  霈
                                        法官  丁  錦  清
                                        法官  賴  忠  星
                                        法官  林  茂  雄
                                        法官  王  居  財
      右正本證明與原本無異
                                              書  記  官
中      華      民      國    八十八    年      四      月      一      日
